臺灣臺北地方法院刑事裁定　　　　　　　　　　　　　　九十三年度自緝字第七號
　　自　訴　人　簡泰全原名乙.
　　擔當訴訟人　臺灣臺北地方法院檢察署檢察官
　　被　　　告　甲○○
右列被告因恐嚇等案件，經自訴人提起自訴，本院裁定如左：
    主  文
自訴駁回。
    理  由
一、本件自訴意旨略以：被告甲○○於民國八十一年三月中旬，經陳銘樟之介紹，以
    不識字之陳國財為良宛商行之支票人頭，並刊登廣告徵求外務員，自訴人簡泰全
    前往應徵進而受僱於被告，在八十一年四月初自訴人任職期間，被告以辦理服務
    證需要為由，要求自訴人繳交照片二張，詎其竟將自訴人之照片用以偽造陳國財
    之
    融機構申請取得支票使用，自各金融機構所領得之支票均由被告及陳明秋取得，
    另教唆會計方照卿、段慧芳、劉小雲等人開立使用並偽造塗改，而遂其偽造有價
    證券之犯行，直至八十一年九月中旬銀行通知良宛商行支票出問題，渠等偽造身
    份證、有價證券之罪行始為人發覺。自訴人原係欲出面投案說明事實，然被告及
    陳明秋為掩飾其犯行，自八十一年十月中旬至同年十一月中旬間，分別將自訴人
    帶往桃園中壢、被告友人蔡福居所有之醬油工廠，以及被告外甥（綽號阿坤，姓
    名年籍不詳）家中藏匿，控制自訴人行動達二個月，並揚言如自訴人說出一切即
    對其不利，以「若說出來要讓自訴人死」等話語恐嚇自訴人，致自訴人心生恐懼
    。另被告及陳明秋並強行教授自訴人偽造及塗改支票之方法，且恐嚇利誘自訴人
    出面承擔一切法律責任，承諾一切費用均由被告及陳明秋負責，又代為委任律師
    魏千峰處理相關事宜。於八十一年十一月二十六日自訴人刑事案件審理前，復再
    次以上開相同話語恐嚇自訴人不得說出實情；八十一年十一月二十七日法院傳訊
    自訴人時，被告告知已安排妥當，並告訴自訴人「若警員訊問均回答『是』，刑
    警即不會動你」，另以「不與他合作，會死的很難看」之話語恐嚇自訴人必須遵
    照其指示應訊，否則後果不堪設想，自訴人因害怕刑求而心生恐懼即任其擺布，
    製作不實之筆錄，並任由警員自行製作筆錄後，強拉自訴人之手指捺印其上。自
    訴人在遭羈押期間，因不堪被害，另委任律師欲將實情全盤托出，惟被告知悉後
    ，竟在八十二年二月六日打電話至自訴人家中，揚言「你們全家給我小心點」等
    語，自訴人因唯恐家屬受害，始揭發被告之惡行。因認被告涉犯刑法第三百零二
    條第一項剝奪他人行動自由罪、第三百零五條之恐嚇危害安全罪云云。
二、按法院或受命法官於自訴案件第一次審判期日前，訊問自訴人、被告及蒐集或調
    查證據之結果，如認為案件有刑事訴訟法第二百五十二條至第二百五十四條之情
    形者，得以裁定駁回其自訴，同法第三百二十六條第三項定有明文。次按，犯罪
    事實應依證據認定之，無證據不得推定其犯罪事實，亦為同法第一百五十四條所
    明定。又所謂認定犯罪事實之證據，係指足以認定被告確有犯罪行為之積極證據
    而言，如未發現相當證據，或證據不足以證明，自不能以推測或擬制之方法，以
    為裁判基礎（最高法院四十年臺上字第八六號判例意旨參照）；再告訴人之指訴
    ，係以使被告受刑事訴追為目的，是其陳述是否與事實相符，仍應調查其他事實
    以資審認，始得為不利被告之認定，最高法院復著有五十二年臺上字第一三○○
    號判例闡釋在案，而此理於自訴人亦同。又刑事被告依法並無自證無罪之義務，
    就具體之自訴案件，依據刑事訴訟法第三百四十三條、第一百六十一條第一項規
    定，應由自訴人負舉證責任，所指明之證明方法，並須達於足可積極證明被告確
    係犯罪之嚴格證明程度。
三、訊據被告堅詞否認有何恐嚇自訴人之犯行，辯稱：伊與自訴人均受僱於陳明秋所
    開設之良宛商行，伊僅至看守所與自訴人會面過一次，會面過程均有錄音，伊不
    可能恐嚇自訴人等語。經查：自訴人就其上開自訴意旨內所指訴之犯罪事實，並
    未提出任何證據供本院調查，本難遽認其所述情事為真實。況自訴人因其自訴意
    旨中所述之偽造有價證券等犯行，業據臺灣臺北地方法院檢察署以八十一年度偵
    字第二二一六八號提起公訴，歷經本院八十二年度訴字第一五七號、臺灣高等法
    院八十二年度上訴字六九二九號、最高法院八十三年度臺上字第四三九四號審理
    後，於八十三年八月十六日判決自訴人有期徒刑三年六月確定在案，此業經本院
    調取上開卷宗核閱無訛，並有上開判決書附卷可證，而自訴人係於八十二年六月
    十四日提起本件自訴，此參自訴狀上本院收狀戳印所示之收狀日期可明，是時自
    訴人尚在上開偽造有價證券案件繫屬中，則其陳稱係遭被告限制行動自由及恐嚇
    ，始承認偽造有價證券犯行云云，是否係為脫免自身刑責而杜撰虛構，亦未免啟
    人疑竇。此外，本院復查無其他積極證據足認被告有何剝奪自訴人行動自由及恐
    嚇之犯行，揆諸前揭法條及判例要旨，尚無從僅憑自訴人之片面指訴遽以剝奪他
    人行動自由罪或恐嚇危害安全罪相繩，自應認被告犯罪嫌疑尚有不足，本件自訴
    應予駁回。
據上論結，應依刑事訴訟法第三百二十六條第三項、第二百五十二條第十款，裁定如
主文。
中　　　華　　　民　　　國　　九十三　　年　　 十一 　　月　　　一　　　日
                                臺灣臺北地方法院刑事第一庭
                                    審判長法  官    陳興邦
                                          法  官    劉亭柏
                                          法  官    劉素如
右正本證明與原本無異
如不服本裁定應於送達後五日內向本院提出抗告狀
                                          書記官    陳俐妙
中　　　華　　　民　　　國　　九十三　　年　  　十一　　月　　　一　　　日
